【裁判字號】    92,親,89
【裁判日期】    921107
【裁判案由】    否認子女
【裁判全文】
臺灣桃園地方法院民事判決  九十二年度親字第八十九號
    原      告  丙○○
    被      告  乙○○
    法定代理人  甲○○
    被      告  甲○○
右當事人間否認子女事件，於中華民國九十二年十月二十四日言詞辯論終結，本院判
決如左：
    主      文
確認被告乙○○非被告甲○○自原告受胎所生之子。
訴訟費用由被告負擔。
    事      實
甲、原告方面：
    一、聲明：求為判決如主文所示。
    二、陳述：原告與被告甲○○於民國八十一年九月十四日結婚，嗣因感情不睦而
        於民國八十四年十月十七日協議離婚。嗣因雙方親友積極勸和，雖未再舉行
        結婚之公開儀式，但仍共赴戶政機關登記雙方於民國八十五年十月十三日再
        為結婚，嗣後被告甲○○隨於同年十二月一日生下一子即另被告乙○○，雖
        喜獲麟兒，然雙方之感情並未因而改善，不得已，雙方又於民國八十七年十
        月二十六日再度協議離婚，惟原告與被告甲○○於第一次協議離婚後即行分
        居，迄今未曾再同居，是被告乙○○非另被告甲○○自原告受胎所生，為此
        依法訴請判決如聲明。
    三、證據：提出戶籍謄本一份為證。
乙、被告方面：
    一、聲明：同意原告之請求。
    二、陳述：被告甲○○與原告之第二次結婚確無舉行公開之儀式，而自第一次與
        原告協議離婚後迄今，雙方確未曾再同居，該另被告乙○○亦非被告甲○○
        自原告受胎所生。
丙、本院依職權函請法務部調查局鑑定被告乙○○與原告間之血緣關係。
    理      由
一、本件原告起訴主張其與被告甲○○於民國八十一年九月十四日結婚，嗣因感情不
    睦而於民國八十四年十月十七日協議離婚。嗣因雙方親友積極勸和，雖未再舉行
    結婚之公開儀式，但仍共赴戶政機關登記雙方於民國八十五年十月十三日再為結
    婚，嗣後被告甲○○隨於同年十二月一日生下一子即另被告乙○○，雖喜獲麟兒
    ，然雙方之感情並未因而改善，不得已，雙方又於民國八十七年十月二十六日再
    度協議離婚，惟原告與被告甲○○於第一次協議離婚後即行分居，迄今未曾再同
    居，是被告乙○○非另被告甲○○自原告受胎所生等情；被告均同意原告之請求
    ，並稱被告甲○○與原告之第二次結婚確無舉行公開之儀式，而被告甲○○自第
    一次與原告協議離婚後迄今，雙方確未曾再同居，該另被告乙○○亦非被告甲○○自原告受胎所生等語。
二、原告主張之右揭事實，業據其提出戶籍謄本一份為憑，且為被告所不否認。又原
    告主張其於民國八十四年十月十七日與被告甲○○第一次協議離婚後即行分居，
    迄今未曾再同居，被告乙○○應非被告甲○○自原告受胎所生乙節，經本院囑託
    法務部調查局鑑定兩造間之血緣關係結果，稱「受驗人血型及 DNA型別鑑定結果
    ‧‧，依據遺傳法則，乙○○之DNA STR式STR、D3S1358、D5S818、D13S317、D8
    S1179、D18S51、D16S539等六項型別，與丙○○之各項相對應型別均矛盾，因此
    認為丙○○不可能為乙○○之生父；又依據遺傳法則，乙○○與陳允祥之各項相
    對應型別均無矛盾，經計算其CPI值為1,280,547以上，因此認為乙○○與陳允祥
    間極可能（99.99%）存在一親等血緣關係」等語，有該局民國九十二年十月三日
    調科肆字第○九二○○三四七七○○號鑑定通知書暨乙○○比對案血型及ＤＮＡ
    型別鑑定記錄表各一份附卷可憑，是原告之主張堪認為真實。
三、按確認法律關係之訴，非原告有即受確認判決之法律上利益者，不得提起之；確
    認證書真偽或為法律關係基礎事實存否之訴，亦同，民事訴訟法第二百四十七條
    第一項定有明文。又縱使當事人間就身分關係之存否並不爭執，惟如有辦理戶籍
    上之登記，使身分關係明確之必要時，亦非不得認為有確認之利益，蓋親子關係
    攸關父母子女間之扶養、繼承等權利義務甚鉅，如因戶籍上未就親子關係為正確
    之登記，致父母、子女間於私法上之身分關係未明確而有不安之狀態存在，且此
    種不安之狀態得以確認判決除去，即應認原告有即受確認判決之法律上利益。查
    原告與被告甲○○係於民國八十一年九月十四日結婚，並於民國八十四年十月十
    七日協議離婚，離婚後二人又於民國八十五年十月十三日再結婚，嗣又於民國八
    十七年十月二十六日再度協議離婚，而被告乙○○係於民國八十五年十二月一日
    ，依民法第一千零六十二條第一項規定之計算，其受胎期間為民國八十五年一月
    三十日（出生回溯三○二日）至同年五月三十一日（出生回溯一八一日）間，此
    期間原告與被告甲○○間並無婚姻狀態，雖原告復於民國八十五年十月十三日與
    被告甲○○再度登記結婚，然依民法第一千零六十三條第一項規定，自仍不得推
    定被告乙○○為原告與被告甲○○之婚生子，況該第二次結婚，依原告與被告甲○○之所述，並未再舉行結婚之公開儀式，則依民法第九百八十八條第一款規定
    亦因不具備同法第九百八十二條第一項無公開儀式之要件而為無效之婚姻，今戶
    籍上仍誤登記為被告乙○○為原告之婚生子，將使人誤認該二人之親子關係存在
    ，並因扶養等權益關係影響甚鉅，自有確認之法律上利益。準此，原告起訴請求
    確認其與被告乙○○間無親子關係，於法洵屬有據，應予准許。
四、據上論結：本件原告之訴為有理由，依民事訴訟法第七十八條、第八十五條第一
    項前段，判決如主文。
中      華      民      國    九十二    年     十一     月      七      日
                                          臺灣桃園地方法院家事法庭
                                              法  官  鄭新後
右為正本係照原本作成。
如對本判決上訴，須於判決送達後二十日內向本院提出上訴狀。
中      華      民      國    九十二    年     十一     月      七      日
                                              書記官  許瑞鴻


司法院資訊處製作；財團法人民間司法改革基金會備份。
